【裁判字號】    99,台上,2981
【裁判日期】    990513
【裁判案由】    違反毒品危害防制條例
【裁判全文】
最高法院刑事判決            九十九年度台上字第二九八一號
上  訴  人  甲○○
選任辯護人  蔡銘書律師
上列上訴人因違反毒品危害防制條例案件，不服台灣高等法院中
華民國九十七年五月二十七日第二審判決（九十七年度上訴字第
一五六三號，起訴案號：台灣桃園地方法院檢察署九十五年度偵
字第四九五二號），提起上訴，本院判決如下：
    主  文
上訴駁回。
    理  由
按刑事訴訟法第三百七十七條規定，上訴於第三審法院，非以判
決違背法令為理由，不得為之。是提起第三審上訴，應以原判決
違背法令為理由，係屬法定要件。如果上訴理由書狀並未依據卷
內訴訟資料，具體指摘原判決不適用何種法則或如何適用不當，
或所指摘原判決違法情事，顯與法律規定得為第三審上訴理由之
違法情形，不相適合時，均應認其上訴為不合法律上之程式，予
以駁回。本件原判決依憑證人呂哲銘、Ａ１、黃紹宸、賴俊傑之
證述，卷附第一審九十五年度聲搜字第一七七號卷證、現場位置
圖、法務部調查局毒品海洛因鑑定通知書、扣押筆錄、扣押物品
目錄、贓證物照片、被告前案紀錄，暨扣案毒品等證據資料，認
上訴人有其事實欄所載之連續販賣第一級毒品犯行，且敘明上訴
人否認該犯行，辯稱：並未販賣海洛因予呂哲銘云云，為不足採
，亦依調查所得證據，於理由內詳予指駁、說明。因認上訴人犯
行明確，而維持第一審論處上訴人連續販賣第一級毒品（處有期
徒刑）罪刑之判決，駁回此部分在第二審之上訴。從形式上觀察
，無足以影響判決結果之違法情形存在。上訴意旨略稱：(一)Ａ
１並未明確證述見聞上訴人有販賣第一級毒品之行為，難為佐證
，證人呂哲銘於警詢所為不利於上訴人之證述，欠缺補強證據以
擔保與事實相符，不能採為不利於上訴人之認定，有判決理由不
備之違法。(二)原判決未說明上訴人有買低賣高賺取差價之營利
意圖之理由，遽以上訴人販賣毒品，推論其有營利之意圖，模糊
販賣與轉讓之界線，將所有轉讓行為均擬制為販賣，有違證據法
則及無罪推定原則。(三)原判決並未敘明呂哲銘警詢筆錄如何具
有刑事訴訟法第一百五十九條之二規定之情形，且呂哲銘警詢筆
錄，係屬警方違法逮捕後所為陳述，應無任意性，不具證據能力
云云。惟查：（一）犯罪事實之認定，證據之取捨及其證明力之
判斷，乃事實審法院自由判斷之職權，如其取捨不違背經驗法則
與論理法則，即不得指為違法，而據為上訴第三審之理由。所謂
補強證據，不以證明全部犯罪事實為必要，祇須因補強證據與該
施用毒品者之供述相互利用，足以使其關於毒品來源之對象及原
因所陳述之事實獲得確信者，即足以當之。原判決認定上訴人有
連續販賣海洛因予呂哲銘犯行，除有呂哲銘於警詢之證述為證外
，並有證人Ａ１、黃紹宸、賴俊傑之證述、Ａ１當庭繪製為上訴
人所爭執住處房內現場位置圖，毒品鑑定通知書、扣押筆錄、扣
押物品目錄、贓證物照片、前案紀錄，暨毒品可佐（見原判決第
五至七頁）。原判決以上開事證資為補強證據，相互參酌而為綜
合判斷，因認呂哲銘所證上訴人有販賣海洛因犯行等情部分，核
與事實相符，可以採信，據以認定上訴人犯罪事實，尚與事理不
悖，係其採證、認事職權之適法行使，自無上訴意旨所指判決理
由不備之違法可言。（二）原判決業已詳敘販賣毒品之人從價差
或量差中牟利之方式雖異，但其販賣目的在意圖營利則同一，堪
認上訴人購入第一級毒品之價格較其售出之價格低廉，或以同一
價格而減少第一級毒品之份量，而有從中賺取差額利潤營利之意
圖及事實，此應屬合於論理法則，且不違背社會通常經驗之判斷
，說明其如何認定上訴人基於營利之意圖，而販賣海洛因之理由
，亦無違證據法則。（三）證人呂哲銘係警方合法搜索查獲其施
用第一級毒品犯行，並非違法逮捕情況下製作警詢筆錄，有第一
審九十五年度聲搜字第一七七號卷證資料可憑，原判決已就呂哲
銘警詢中所為陳述，認其親自向上訴人聯絡購毒，對於購毒時間
、地點、金額及交易方式均供證詳盡，警詢所陳距案發時日較近
，記憶較為深刻，且顯然較無外力干擾或介入，復無證據可認其
於警詢時所為之陳述係公務員違背法定程序所取得，自堪認其於
警詢所為證述之客觀外部情況，有可信性之特別情況。參以呂哲
銘證述涉及上訴人有無連續販賣第一級毒品犯行之認定，乃用以
證明上訴人犯罪與否，是其證詞對上訴人犯罪事實之認定具有必
要性。從而，認其警詢筆錄符合「可信性」及「必要性」要件，
又經第一審審理時傳喚到庭，依法命其具結陳述後，賦予上訴人
詰問之機會，以釐清審判外陳述之疑義，並再提示呂哲銘上開警
詢筆錄之要旨，由上訴人及其辯護人依法辯論，有原審九十七年
五月十三日審判筆錄可按，既已賦予上訴人及其辯護人詰問之機
會，並踐行合法之調查程序，呂哲銘警詢之審判外之陳述，應得
作為本案證據之理由，論述甚詳（見原判決第三頁第十九行以下
、第九頁倒數第七行以下）。經核於法並無不合。此外，上訴意
旨就屬原審採證、認事職權之適法行使及原判決已說明事項，徒
憑己見，任意指摘為違法，且仍為單純事實之爭執，均非適法之
第三審上訴理由。其上訴違背法律上之程式，應予駁回。
據上論結，應依刑事訴訟法第三百九十五條前段，判決如主文。
中    華    民    國  九十九  年    五    月   十三   日
                      最高法院刑事第十一庭
                          審判長法官  洪  佳  濱
                                法官  韓  金  秀
                                法官  段  景  榕
                                法官  周  煙  平
                                法官  陳  東  誥
本件正本證明與原本無異
                                      書  記  官
中    華    民    國  九十九  年    五    月  二十一  日
                                                      Ｅ

司法院資訊處製作；財團法人民間司法改革基金會備份。
